臺灣屏東地方法院民事判決
110年度簡上字第136號
上  訴  人  卓錦雲即紅葉安全農業蔬果社




被上訴人    台灣中小企業銀行股份有限公司

法定代理人  林謙浩  
訴訟代理人  何建慶  
上列當事人間請求清償借款事件，上訴人對於中華民國110年8月
30日本院潮州簡易庭110年度潮簡字第255號第一審判決提起上訴
，本院於民國111年4月13日言詞辯論終結，判決如下：
    主  文
上訴駁回。
第二審訴訟費用由上訴人負擔。
    事實及理由
一、本件上訴人經合法通知，均未於最後言詞辯論期日到場，核
    無民事訴訟法第386 條各款所列情形，爰依被上訴人聲請，
    由其一造辯論而為判決。
二、被上訴人即原告於原審主張：上訴人即被告於105年1月25日
    向被上訴人借款新臺幣（下同）800,000元，兩造約定清償
    期限為112年1月25日，利息為年息2.295％，按月平均攤還本
    息，倘有1期未為給付即視為全部到期，並約定除應給付之
    利息外，逾期6個月以內部分照上述利率10％，逾期超過6個
    月部分照上述利率20％計算之違約金。(下稱系爭借款)詎上
    訴人僅繳納系爭借款至109年9月25日止，即未再還款繳息，
    迄今尚積欠被上訴人本金276,207元及如上利息、違約金，
    屢經被上訴人催討，均置之不理。為此，爰依消費借貸之法
    律關係，提起本件訴訟等語。並於原審聲明：如原審主文所
    示。
三、上訴人即被告則於原審答辯以：伊對於有積欠被上訴人主張
    之金額並不爭執，惟抗辯被上訴人應先就伊貸款購置之機具
    予以拍賣取償等語。
四、原審判決被上訴人全部勝訴，理由略以：上訴人既不否認有
    積欠被上訴人上開金額即應依法清償，至被上訴人應如何受
    償，此為強制執行程序之問題，非得執為不予清償之由等語
    。上訴人不服，提起上訴，理由略以：被上訴人之利率過高
    ，不符比例原則；且被上訴人應就上訴人貸款購置之機具先
    行拍賣取償，如不足清償時方向伊求償，此為當初向被上訴
    人辦理機具貸款時即已向被上訴人聲明在先等語。並聲明：
    ㈠原判決廢棄。㈡被上訴人於原審之訴及假執行之聲請均駁回
    。被上訴人除續予引用原審主張外，並補充略以：被上訴人
    之違約金計算係6個月以內以年利率10％；超過6個月以年利
    率20％，金額不算高，且經兩造簽有借貸契約，並無超過法
    定利率上限，上訴人應就違約金之計算方式存有誤解等語。
    並聲明：上訴駁回。
五、本院之判斷：
　　㈠經查，被上訴人上開主張，業據其於原審提出內容相符之
      臺東縣政府繁榮家園貸款契約書影本1份(原審卷【下同】
      第6至9頁)、授信約定書影本2份（第10至15頁）、臺灣中
      小企業銀行撥還款明細查詢單、放款利率歷史資料表各1
      紙（第16至17頁）、分期還款催告書、台東縣鹿野郵局掛
      號郵件收件回執各1紙（第18至19頁）及逾期催繳紀錄表1
      紙（第21頁）等件為證；且上情亦為上訴人於原審所不否
      認(第41頁審理筆錄參照)，被上訴人上開主張，自堪信為
      真實。
　　㈡上訴人固主張，被上訴人應先就其以系爭貸款購得之機具
      先予拍賣後，如仍不足，始得另向上訴人求償，且原判決
      認定之違約金顯然過高，不符比例原則云云。然查：㊀上
      訴人確實積欠被上訴人如上金額本息且迄未清償，有如上
      述，被上訴人本件主張上訴人給付前開款項，自有所據。
      至被上訴人選擇以何種法定方式滿足其債權，本屬被上訴
      人權利，且兩造就上訴人本件債權之行使，亦未有如上訴
      人主張之前開條件限制(即須先就其貸款購得之機具拍賣
      執行無著後始得另行求償)，則上訴人主張被上訴人應先
      就其貸款購買之機具拍賣求償云云，難認有理由。㊁另按
      約定之違約金額過高者，法院得減至相當之數額，為民法
      第252條所明定。至約定之違約金是否過高，需依一般客
      觀事實、社會經濟狀況及就債務人若能如期履行債務時，
      債權人可得享受之一切利益為衡量之標準。而此規定乃係
      賦與法院得依兩造所提出之事證資料，斟酌社會經濟狀況
      並平衡兩造利益而為妥適裁量、判斷之權限，非謂法院須
      依職權蒐集、調查有關當事人約定之違約金額是否有過高
      之事實，而因此排除債務人就違約金過高之利己事實，依
      辯論主義所應負之主張及舉證責任。況違約金之約定，為
      當事人契約自由、私法自治原則之體現，雙方於訂約時，
      既已盱衡自己履約之意願、經濟能力、對方違約時自己所
      受損害之程度等主、客觀因素，本諸自由意識及平等地位
      自主決定，除非債務人主張並舉證約定之違約金額過高而
      顯失公平，法院得基於法律之規定，審酌該約定金額是否
      確有過高情事及應予如何核減至相當數額，以實現社會正
      義外，當事人均應同受該違約金約定之拘束，法院亦應予
      以尊重，始符契約約定之本旨。倘債務人於違約時，仍得
      任意指摘原約定之違約金額過高而要求核減，無異將債務
      人不履行契約之不利益歸由債權人分攤，不僅對債權人難
      謂為公平，抑且有礙交易安全及私法秩序之維護（最高法
      院92年度台上字第2747號判決意旨參照）。查本件被上訴
      人依約請求之違約金為逾期在6個月以內者，按借款利率1
      0％，逾期超過6 個月者，按借款利率20％計付，而本件借
      款利率依約為年利率2.295％，則違約金逾期在6個月以內
      者係按年利率0.2295％、逾期超過6 個月者按年利率0.459
       ％計付，加計本件借款利率，總額即分別為年利率2.5245
      ％、2.754％，並未逾越民法就約定利率最高不得超過年利
      率16％之限制（民法第205 條規定參照），亦未逾越銀行
      法修正後自104 年9 月1 日起銀行辦理現金卡或信用卡循
      環信用之最高上限利率年利率15％（銀行法第47條之1 第2
       項規定參照）。揆諸前揭規定及說明，兩造本件所約定
      之違約金並無顯然過高情事，上訴人主張原審認定之違約
      金過高，亦難認可採。
六、綜上所述，被上訴人依消費借貸之法律關係，主張上訴人應
    給付被上訴人本金276,207元，及自109年9月25日起至清償
    日止，按年息2.295%計算之利息，並自109年10月26日起至
    清償日止，逾期6個月以內部分照上述利率10%，逾期超過6
    個月部分照上述利率20%計算之違約金，尚屬有據，原審判
    決被上訴人如數清償，並無不合。上訴論旨指摘原判決不當
    ，求予廢棄改判，並無理由，自應駁回上訴。
七、依民事訴訟法第385 條第1 項前段、第436 條之1 第3 項、
    第449 條第1 項、第78條，判決如主文。
中　　華　　民　　國　　111 　年　　4 　　月　　22　　日
                  民事第一庭  審判長法　官　藍家慶
                                    法　官　楊境碩
                                    法　官　曾士哲
正本係照原本作成。
本判決不得上訴。
中　　華　　民　　國　　111 　年　　4 　　月　　22　　日
                                    書記官  廖苹汝